【裁判字號】    95,交上訴,143
【裁判日期】    951206
【裁判案由】    公共危險等
【裁判全文】
臺灣高等法院刑事判決               95年度交上訴字第143號
上  訴  人
即  被  告  丙○○
                    號
上列上訴人因公共危險等案件，不服臺灣桃園地方法院95年度交
訴字第49號，中華民國95年8月30日第一審判決（起訴案號：臺
灣桃園地方法院檢察署95年度偵字第4119號），有關肇事逃逸部
分，提起上訴，本院判決如下：
    主  文
上訴駁回。
丙○○緩刑年。
    事  實
一、丙○○於民國九十四年十一月二十九日凌晨零時四十分許，
    駕駛車號三Ｕ－六０九六號之自用小客車沿桃園縣中壢市○
    ○路行駛，行經該路段與中山路口欲迴轉時，見該處道路狹
    窄，遂先行倒車，此際本應注意汽車倒車時，應顯示倒車燈
    光或手勢後，謹慎緩慢後倒，並應注意其他車輛及行人，以
    免發生碰撞之危險，且依當時天候陰、夜間有照明、路面乾
    燥無缺陷、無障礙物、視距良好之情形，並無不能注意之情
    事，其竟疏未注意車後之車輛而貿然在該路口倒車，致撞及
    在其後方由乙○○所騎乘之車號ＩＢＲ－七三九號之重型機
    車，機車因而人車倒地，造成乙○○受有右踝挫傷併韌帶裂
    傷、小腿挫傷等傷害（傷害部分業經原審判決拘役五十日，
    嗣經丙○○撤回上訴確定）。詎丙○○於知悉肇事後，下車
    查看，見乙○○已報警處理，竟未將乙○○送醫或靜待警方
    到場處理以釐清肇事責任，亦未向乙○○表明身分或留下聯
    絡方式，即逕自駕駛前開自用小客車逃逸，嗣經乙○○記下
    車號報警而查獲。
二、案經乙○○訴由桃園縣政府警察局中壢分局報請臺灣桃園地
    方法院檢察署檢察官偵查起訴。
    理  由
一、訊據上訴人即被告丙○○就其於上開時、地因倒車之過失致
    告訴人乙○○受傷等情坦承不諱，亦有原審確定判決書在卷
    可稽。惟被告矢口否認有何肇事逃逸之犯行，辯稱：其肇事
    後有下車查問告訴人是否要送醫，告訴人說不用，其又有急
    事，才離開現場云云。經查：
  (一)證人即告訴人乙○○於原審審理時證稱：被告肇事後，伊雙
    腳有破皮，整個右腳踝腫起來，旁邊有很多人尖叫，被告車
    上就有四位男生走下來，伊向被告等人說伊的腳斷了，被告
    有說要伊上車，要帶伊去醫院，但被告等人都是男生又渾身
    酒味，伊不敢去，伊就說要打電話給朋友，但實際上是報警
    ，後來警車開過來要調頭到現場時，被告就上車走了，與被
    告同行之一名男子有留在現場，但經警察詢問時，該男子否
    認與被告是一起的，說他只是旁觀者，且後來也不知去向；
    伊有看到警車的警示燈，被告就離開了等語綦詳（原審卷五
    七至五九頁），參諸被告於原審審理時亦供承：肇事前伊與
    網友在附近聚會，伊有載一位男網友回家，另一位在場的網
    友是從ＫＴＶ下來，聚會中伊沒有喝酒，但其他人有喝等語
    （原審卷六二頁），足見告訴人證稱事發當時被告有多名男
    性友人陪同，且有飲酒情形等情非虛。再被告於原審及本院
    復自承伊未等救護車、警車到場，即自行離去，復未留下聯
    絡資料（原審卷六一、六二頁，本院卷一六頁背面），按以
    事發當時已值深夜，告訴人獨自一名女子，又因被告肇事致
    有腿部受傷、行動不便之情形，因恐發生危險而不願上車讓
    被告送醫就診，自與常情無違，被告於此情形，竟未等救護
    車或警車到場，復未留下聯絡資料，即逕行離去，已見被告
    為圖僥倖以脫免責任而逃離現場，情極明灼。
  (二)至被告於院雖辯稱，當日係其女友生日，因與女友吵架，需
    趕赴女友住處。其在車禍現場有請網友幫忙處理就醫賠償問
    題，始先行離開云云。然證人乙○○證稱：經警察詢問時，
    該男子否認與被告一起並說其僅是旁觀者，且後來也不知去
    向（原審卷五八頁），況稽之被告於本院尚供稱該男子「林
    冠德」係在網路上認識，正確名字不確定（本院卷一七頁）
    ，被告迄未提出該男子之真實年籍等資料供本院憑查，苟被
    告確有委託情事，衡情就該男子事後處理之狀況自有了解之
    必要，焉有對其人之相關訊息毫不知情，悖於常理至明，顯
    見被告辯稱有委由朋友處理一節，自難憑採。又揆之被告甫
    自ＫＴＶ娛樂場所離開，於已駕車肇事致人受傷，理應通知
    救護及等待警員到場處理，被告竟不為此等必要之處置，遽
    以上揭顯非緊急事由擅離現場，益見被告因見警員即將到場
    處理，為求脫免責任而逃逸之情，至為灼然。綜上各情，被
    告所辯，仍無法解免罪責，所辯委無可採。至被告於本院雖
    聲請傳喚甲○○以資證明本案發生之經過，然本院依被告陳
    報之住址傳喚無著（本院卷二五頁），且依前開所述各情，
    本院認亦無傳喚之必要，附此敘明。本件事證明確，被告肇
    事逃逸之犯行堪以認定。
二、論罪理由：
  (一)按刑法第一百八十五條之四之肇事致人死傷逃逸罪，係以處
    罰肇事後逃逸之駕駛人為目的，俾促使駕駛人於肇事後能對
    被害人即時救護，以減少死傷，是該罪之成立祇以行為人有
    駕駛動力交通工具肇事，致人死傷而逃逸之事實為已足，至
    行為人之肇事有否過失，則非所問。且駕駛人之肇事逃逸，
    係在其過失行為發生後，為規避責任，乃另行起意之另一行
    為，故行為人之過失犯行與其肇事致人死傷而逃逸之行為，
    應屬併罰關係。且刑法第一百八十五條之四肇事致人死傷逃
    逸罪，並不以被害人為無自救能力人為必要（最高法院九十
    二年台上字第四五五二號判決參照）。
  (二)核被告所為，係犯刑法第一百八十五條之四之肇事逃逸罪。
三、原審以被告肇事逃逸罪罪證明確，依刑事訴訟法第二百九十
    九條第一項段，刑法第一百八十五條之四等規定，並於審酌
    被告之犯罪情節、犯後就其肇事逃逸犯行仍飾詞圖卸之犯後
    態度，又遲未賠償告訴人損失，顯乏悔意等一切情狀，量處
    有期徒刑七月。經核原判決認事用法，並無不合，量刑亦屬
    妥適，應予維持，被告上訴仍執前詞否認犯行為無理由，應
    予駁回。末查，被告未曾受有期徒刑以上刑之宣告，有本院
    被告前案紀錄表在卷可按，被告於原審判決後復已與被害人
    達成和解支付賠償金，有雙方簽具之調解筆錄附卷可參（本
    院卷三一頁），被害人亦於本院表示願意給被告機會等情（
    本院卷三○頁），本院斟酌上情，認被告經此教訓，應知所
    警惕，當無再犯之虞，本院認其刑之宣告，以暫不執行為適
    當，爰併予宣告緩刑三年，以勵自新。至被告行為後，刑法
    第七十四條緩刑之規定，業於九十四年一月七日修正通過，
    並於九十五年七月一日施行，修正後刑法第七十四條第一項
    第一款規定：「受二年以下有期徒刑、拘役或罰金之宣告，
    而有下列情形之一，認以暫不執行為適當者，得宣告二年以
    上五年以下之緩刑，其期間自裁判確定之日起算：一未曾因
    故意犯罪受有期徒刑以上刑之宣告者」比較修正前、後該條
    之規定，可知修正前，緩刑之宣告係以前未曾犯罪受有期徒
    刑以上刑之宣告為要件；然修正後之規定，僅以前未曾因故
    意犯罪受有期徒刑以上刑之宣告為要件，前因過失犯罪受有
    期徒刑以上刑之宣告亦有適用。刑法修正施行後，固應依刑
    法第二條第一項之規定，適用最有利於行為人之法律（最高
    法院九十五年第八次刑事庭會議決議參照）。惟若修正刑法
    施行前被告均未曾因犯罪受有期徒刑以上刑之宣告，則無論
    依修正前、後之規定，均得宣告緩刑，上開刑法第七十四條
    之修正內容，對於被告並無「有利或不利」之影響，自無適
    用修正後刑法第二條第一項之規定，仍應適用裁判時即修正
    後之刑法第七十四條第一項第一款為論處（最高法院九十五
    年度台上字第五六六九號判決參照），附此敘明。
四、被告丙○○經合法傳喚，無正當理由不到庭，爰不待其陳述
    逕行判決。
五、據上論斷，應依刑事訴訟法第三百七十一條、第三百六十八
    條，刑法第七十四條第一項第一款，判決如主文。
本案經檢察官鄭龍照到庭執行職務。
中    華    民    國    95    年    12    月    6    日
                  交通法庭    審判長法  官  溫耀源
                                    法  官  邱同印
                                    法  官  段景榕
以上正本證明與原本無異。
如不服本判決，應於收受送達後十日內向本院提出上訴書狀，其
未敘述上訴之理由者並得於提起上訴後十日內向本院補提理由書
（均須按他造當事人之人數附繕本）。
                                    書記官  陳靜姿
中    華    民    國    95    年    12    月    6    日
附錄本案論罪科刑之法條：
刑法第一百八十五條之四
駕駛動力交通工具肇事，致人死傷而逃逸者，處六月以上五年以
下有期徒刑。


司法院資訊處製作；財團法人民間司法改革基金會備份。
